【裁判字號】    99,交聲,175
【裁判日期】    990208
【裁判案由】    違反道路交通管理處罰條例聲明異議
【裁判全文】
臺灣士林地方法院交通事件裁定         99年度交聲字第175號
原處分機關  交通部公路總局臺北區監理所蘆洲監理站
異  議  人
即受處分人  甲○○
上列異議人即受處分人因違反道路交通管理處罰條例案件，對於
交通部公路總局臺北區監理所蘆洲監理站於中華民國99年1 月21
日所為之裁決（原處分案號：北監蘆字第裁46-CG0000000號）聲
明異議，本院裁定如下：
    主  文
異議駁回。
    理  由
一、原處分意旨略以：異議人即受處分人甲○○於民國98年10月
    17日上午7 時13分許，騎駛車牌號碼CTJ-631 號重型機車，
    行經臺北縣淡水鎮○○路、民生路口，因不在規定車道行駛
    ，為警依法採證舉發，故依道路交通管理處罰條例第45條第
    13款、第63條第1 項第1 款等規定，裁處異議人罰鍰新臺幣
    （下同）6 百元，並記違規點數1 點等語。
二、異議意旨則略以：伊當時騎車直行在外側第二車道，前方有
    一輛深色自用小客車在機車停等區停滯且動向不明，因已構
    成路障，故自左側繞行通過，此應符合行政罰法第13條緊急
    避難之阻卻事由，且屬情節輕微而免予舉發之案件，故向本
    院提出異議，求為撤銷原處分。
三、按汽車駕駛人，爭道行駛而有機器腳踏車不在規定車道行駛
    情形者，處6 百元以上1 千8 百元以下罰鍰，並記違規點數
    1 點，道路交通管理處罰條例第45條第13款、第63條第1 項
    第1 款等規定定有明文。
四、異議人雖以上情置辯，然依卷附連續畫面之採證照片以觀，
    異議人騎機車直行在「禁行機車」之車道上，不在規定車道
    上行使之違規事證明確，而其所指之深色自用小客車始終在
    機車右側，並未見及異議人所稱其自後方繞行左側之情形；
    且照片中該自用小客車持續前行，並無異議人所稱無端停滯
    、動向不明之情事，故異議人辯稱因繞行路障而未在規定車
    道上行駛云云，容與事證不符。
五、又因避免自己或他人生命、身體、自由、名譽或財產之緊急
    危難而出於不得已之行為，不予處罰。但避難行為過當者，
    得減輕或免除其處罰，行政罰法第14條固有明文，惟緊急避
    難行為，須自己或他人之生命、身體、自由、財產猝遇危險
    之際，非侵害他人法益別無救護之途，為必要之條件。本件
    異議人雖辯稱其因前方自用小客車無端停滯而形成路障，為
    避免自己生命遭受危難而繞行禁行機車之車道，然如前述本
    件依卷內事證無從認定事發當時該自用小客車有無端停滯路
    口之情形，且就令有此情事，異議人當可減速煞停，俾以判
    斷該車行向，而無生命猝遇危險可言，故異議人執此抗辯，
    亦無可採。
六、另「行為人有下列情形之一，而未嚴重危害交通安全、秩序
    或發生交通事故，且情節輕微，以不舉發為適當者，交通勤
    務警察或依法令執行交通稽查任務人員得對其施以勸導，免
    予舉發：... 十四駕駛汽車因閃避突發之意外狀況，致違反本
    條例規定；十五因客觀具體事實，致違反本條例規定係出於不
    得已之行為」，違反道路交通管理事件統一裁罰基準及處理
    細則第12條第1 項第15、16款定有明文，異議人並援此主張
    本件應免予舉發云云。惟查，所謂「情節輕微，以不舉發為
    適當者」，係賦予交通稽查人員之行政裁量職權，除行使裁
    量權有逾越權限或濫用權力之情形，而應以違法論外，原則
    上應尊重交通稽查人員依個案當時情況所為之裁量決定，絕
    非一有前揭規定所列舉之違規情節即應免予舉發；況本件並
    無證據足以證明異議人之違規係因閃避突發之意外狀況或有
    其他不得已之行為，依法亦無免予舉發之依據，異議人執此
    主張免罰，容有誤會。從而，本件異議為無理由，應予駁回
    。
據上論斷，應依道路交通案件處理辦法第19條，裁定如主文。
中    華    民    國    99    年    2     月    8     日
                      交通法庭法  官   楊皓清
以上正本證明與原本無異。
如不服本裁定，應於裁定送達5日內，向本院提出抗告狀。
                              書記官   朱俶伶
中    華    民    國    99    年    2     月    8     日

司法院資訊處製作；財團法人民間司法改革基金會備份。
